臺灣新竹地方法院民事判決  
111年度訴字第166號
原      告  王陳玉雲
訴訟代理人  何宗翰律師
被      告  陳佳函律師即被繼承人劉利財之遺產管理人

上列當事人間清償債務事件，本院於民國111年10月6日言詞辯論
終結，判決如下：
    主  文
被告應於所管理被繼承人劉利財遺產範圍內，給付原告新臺幣壹
佰肆拾陸萬肆仟元，及自民國一一０年七月一日起至清償日止，
按年息百分之五計算之利息。
訴訟費用由被告於所管理被繼承人劉利財之遺產範圍內負擔。
本判決於原告供擔保新臺幣肆拾捌萬捌仟元後，得假執行。但被
告如以新臺幣壹佰肆拾陸萬肆仟元為原告預供擔保後，得免為假
執行。
    事實及理由
壹、程序事項
    按當事人死亡者，訴訟程序在有繼承人、遺產管理人或其他
    依法令應續行訴訟之人承受其訴訟以前當然停止；承受訴訟
    人，於得為承受時，應即為承受之聲明；當事人不聲明承受
    訴訟時，法院亦得依職權，以裁定命其續行訴訟，民事訴訟
    法第168條、第175條、第178條分別定有明文。經查，被繼
    承人劉利財（下稱劉利財）於民國110年9月4日死亡，而劉
    利財之各順序繼承人均已拋棄繼承，經劉利財之另一債權人
    第一商業銀行股份有限公司聲請選任遺產管理人，本院以11
    1年度司繼字第579號裁定選任陳佳函律師為劉利財之遺產管
    理人確定（卷第104-1頁），本院爰依職權命陳佳函律師承
    受訴訟。
貳、實體事項
一、原告起訴主張：
㈠、劉利財生前與原告之子為多年好友，劉利財於109年11月13日
    向原告借款新臺幣（下同）600,000元，約定每月利息18,00
    0元，借款期限至110年6月30日止，原告扣除第一個月利息1
    8,000元後匯款582,000元入劉利財玉山銀行竹北分行000000
    00000000號帳戶內，此有匯款申請書可證。
㈡、嗣於110年3月9日，劉利財再向原告借款900,000元，約定每
    月利息18,000元，借款期限仍至110年6月30日止，原告扣除
    第一個月利息18,000元後，提領現金882,000元交付劉利財
    ，此有劉利財簽立之「收現證明」及「本票」可證。
㈢、借款之後，劉利財陸續支付利息18,000元、12,000元至110年
    4月。然自110年5月起劉利財稱因受疫情影響收入大減，暫
    時無法給付利息，但仍會在110年6月30日依約返還上開2筆
    借款本金。然劉利財屆期未還款，經原告多次聯繫催款未果
    ，之後始知劉利財已於110年9月4日過世。
㈣、原告實際交付劉利財之借款本金為582,000元及882,000元（
    以上合計1,464,000元），且約定清償日為110年6月30日，
    此為有確定期限之給付。爰依民法第474條第1項、第478條
    前段消費借貸契約規定提起本件訴訟，請求被告於所管理劉
    利財遺產範圍清償借款。並聲明：如主文第1、2項所示，願
    供擔保，請准宣告假執行。
二、被告則答辯以：
㈠、經核對原告所提出之證據後，不爭執劉利財向其借款582,000
    元及882,000元。原告與劉利財間約定利率雖高於法定利率2
    0%，但實際上並未收取這麼高利息。既原告於本件訴之聲明
    係按法定利率年息5%請求，故被告無意見。
㈡、遺產管理人依法不能認諾，請法院依法判決。答辯聲明：⑴原
    告之訴駁回。⑵訴訟費用由原告負擔。⑶願供擔保，請准宣告
    免為假執行。
三、本院之判斷：　　　　　　　
㈠、原告主張劉利財向其借款之事實，業據原告提出與所述相符
    之109年11月13日匯款申請書（匯款金額582,000元，受款人
    劉利財）、110年3月9日劉利財簽名捺印之收現證明、劉利
    財簽發之面額90萬元本票、原告與劉利財間LINE對話紀錄為
    證（卷第27、39-46頁），為被告所不爭執，是本院依調查
    證據之結果及斟酌全辯論意旨，認原告之主張應為可採。
㈡、按給付有確定期限者，債務人自期限屆滿時起，負遲延責任
    ；遲延之債務，以支付金錢為標的者，債權人得請求依法定
    利率計算之遲延利息；應付利息之債務，其利率未經約定，
    亦無法律可據者，週年利率為5%，民法第229條第1項、第23
    3條第1項前段、第203條分別定有明文。本件原告對劉利財
    之消費借貸債權，定有給付期限，依前揭規定，劉利財應自
    期限屆滿之翌日即110年7月1日起負遲延責任。是原告請求
    劉利財給付自110年7月1日起至清償日止，按年息5%計算之
    利息，即屬有據，應予准許。
㈢、綜上，原告依消費借貸法律關係請求被告於所管理劉利財遺
    產範圍內給付原告1,464,000元及自110年7月1日起至清償日
    止，按年息5%計算之法定遲延利息，為有理由，應予准許。
四、本件事證已臻明確，兩造其餘攻擊防禦方法及證據，核與判
    決之結果不生影響，爰不一一論列。
五、訴訟費用負擔之依據：民事訴訟法第78條。　　　　
中　　華　　民　　國　　111 　年　　10　　月　　20　　日
                  民事第二庭    法　官　陳麗芬
以上正本係照原本作成。
如對本判決上訴，須於判決送達後20日內向本院提出上訴狀。如
委任律師提起上訴者，應一併繳納上訴審裁判費。
中　　華　　民　　國　　111 　年　　10　　月　　21　　日
                                書記官　曾煜智